【裁判字號】    98,簡上,1023
【裁判日期】    981124
【裁判案由】    妨害公務
【裁判全文】
臺灣高雄地方法院刑事判決            98年度簡上字第1023號
上  訴  人
即  被  告  甲○○
上列上訴人即被告因妨害公務案件，不服本院高雄簡易庭中華民
國98年8 月5 日98年度審簡字第1955號第一審刑事簡易判決（聲
請簡易判決處刑案號：98年度偵字第6863號），提起上訴，本院
管轄之第二審合議庭判決如下：
    主  文
上訴駁回。
    事  實
一、甲○○平日係以駕駛計程車為業，於民國98年2 月23日晚間
    8 時30分許，行經高雄市○○區○○路與大同路口時，適有
    高雄市政府警察局新興分局自強路派出所員警羅育銘因受理
    民眾電話報案而前往執行交通稽查勤務，豈料甲○○僅因不
    滿員警羅育銘取締車牌號碼351-YT、ZD-217號等計程車違規
    停車一案，竟基於侮辱公務員之犯意，在高雄市○○區○○
    路與大同路口即鄰近愛河愛之船搭船處之公眾經常往來之處
    所，接續以「你這樣的行為、口氣不是流氓，那是什麼（台
    語）」、「你這樣的行為根本就是一個流氓警察（台語）」
    等語辱罵依法執行公務之員警羅育銘，足以貶損羅育銘之人
    格評價。
二、案經高雄市政府警察局新興分局移送臺灣高雄地方法院檢察
    署檢察官偵查後聲請簡易判決處刑。
    理  由
一、按被告以外之人於審判外之陳述，雖不符合刑事訴訟法第15
    9 條之1 至第159 條之4 之規定，但經當事人於審判程序同
    意作為證據，法院審酌該言詞陳述或書面陳述作成時之情況
    ，認為適當者，亦得為證據。當事人、代理人或辯護人於法
    院調查證據時，知有第159 條第1 項不得為證據之情形，而
    未於言詞辯論終結前聲明異議者，視為有前項之同意，刑事
    訴訟法第159 條第1 項及第159 條之5 分別定有明文。查本
    判決下列所引用之各該被告以外之人於審判外之陳述，雖均
    屬傳聞證據，惟均經當事人於法院準備程序及審判期日中表
    示無意見，而不予爭執，且迄至言詞辯論終結前亦未再聲明
    異議，本院審酌此等證據資料製作時之情況，尚無違法不當
    及證明力明顯過低之瑕疵，亦認為以之作為證據應屬適當，
    故揆諸前開規定，應認前揭證據資料均例外有證據能力。
二、訊據被告甲○○對其在上揭時、地，對當時依法執行交通稽
    查勤務之員警羅育銘以台語表示「你這樣的行為不是流氓，
    那是什麼」、「你這樣的行為根本就是一個流氓警察」等語
    供承不諱，惟矢口否認有何當場侮辱公務員之犯行，辯稱：
    當時員警羅育銘在執行勤務時口氣、態度不對，伊只是對員
    警執行勤務之方式提出批評而已，另外，當時上開地點除了
    2 個被開單的計程車司機以及在場員警外，沒有其他人，所
    以那裡不能算是公共場所，且伊也沒有影響到員警開單之行
    為云云。
三、經查：
(一)被告在上揭時、地，對當時依法執行交通稽查勤務之員警羅
    育銘大聲稱：「你這樣的行為不是流氓，那是什麼（台語）
    」、「你這樣的行為根本就是一個流氓警察（台語）」等語
    之事實，業據被告供承在卷，並經證人即當時值勤之員警羅
    育銘於偵查中證述明確，且核與證人即當時值勤之員警朱立
    仁以及遭開單舉發之計程車駕駛呂正智於原審所為之證詞大
    致相符，復有高雄市政府警察局舉發違反道路交通管理事件
    通知單影本2 紙附卷可佐，此部分事實足堪認定。
(二)又一般民眾對於「流氓」之認知，無非係指有白吃白喝、濫
    收保護費、欺壓鄉民、行徑囂張惡劣等行為之人，倘一正當
    守法之人遭他人以「流氓」等類似字眼指摘、辱罵，自足以
    足以貶損他人之人格評價、使人難堪，更何況是本件身為公
    務員之員警羅育銘。而員警羅育銘於上揭時、地，係依法執
    行交通稽查勤務，並未有任何不法或不當之執法行為，且為
    貫徹公權力之執行，自應保障公務員執行職務之行為，縱使
    被告認為員警羅育銘當時之口氣、態度非佳，固可基於一般
    民眾之立場，對此情形提出質疑或予以評論，以促使此類情
    況有所改善，但並非表示被告得以非理性之態度或口出惡言
    之方式表達其不滿，然被告竟對羅育銘大聲稱：「你這樣的
    行為不是流氓，那是什麼」、「你這樣的行為根本就是一個
    流氓警察」等語，此舉顯然已達貶損羅育銘之人格評價之程
    度，而非僅止於善意之評論，足見被告確有侮辱公務員之行
    為，且此舉當然已使員警無法順利執行其職務，是被告辯稱
    其僅係批評，並未影響到員警開單之行為云云，並不可採。
(三)再者，本件案發地點在高雄市○○區○○路與大同路口，且
    上開地點為高雄市愛河河岸，並鄰近愛河愛之船搭船處，而
    當時時間係晚間8 時許，一般民眾、遊客在此時此地遊憩、
    欣賞愛河風光者，所在多有，此為公眾週知之事實，上開地
    點自屬不特定多數人得以共見共聞之公共場所無誤，被告辯
    稱上開地點不能算是公共場所云云，顯屬無稽。
(四)綜上所述，被告雖以上開情詞置辯，然均屬犯後卸責之詞，
    洵無可採。本案事證明確，被告犯行已堪認定，應依法論罪
    科刑。
四、核被告所為，係犯刑法第140 條第1 項之於公務員依法執行
    職務時當場侮辱罪。原審以被告犯罪事證明確，依刑事訴訟
    法第449 條第1 項前段、第3 項、第454 條第2 項，刑法第
    140 條第1 項等規定，判處被告拘役30日，並依刑法第41條
    第1 項前段、刑法施行法第1 條之1 等規定，諭知以新臺幣
    1 千元折算1 日之易科罰金折算標準，其認事用法核無違誤
    ，量刑亦屬妥適。被告猶執上開情詞提起本件上訴，指摘原
    判決不當，為無理由，應予駁回。
據上論斷，應依刑事訴訟法第455 條之1 第1 項、第3 項、第36
8 條，判決如主文。
本案經檢察官王清海到庭執行職務。
中    華    民    國    98    年    11    月    24    日
                   刑事第十八庭  審判長法  官  李東柏
                                       法  官  王  琁
                                       法  官  陳芸珮
以上正本證明與原本無異。
不得上訴。
中    華    民    國    98    年    11    月    24    日
                                       書記官  蔡淑貞
附錄本件論罪科刑法條：
中華民國刑法第140條第1項
（侮辱公務員公署罪）
於公務員依法執行職務時，當場侮辱，或對於其依法執行之職務
公然侮辱者，處6 月以下有期徒刑、拘役或1 百元以下罰金。


司法院資訊處製作；財團法人民間司法改革基金會備份。
